臺灣彰化地方法院民事裁定
111年度司繼字第146號
聲  請  人  林助信律師



上列聲請人聲請酌定遺產管理人報酬事件，本院裁定如下：
    主  文
聲請人得請求代為管理被繼承人謝秋雄遺產之墊付費用新臺幣壹
仟陸佰零參元。
其餘聲請駁回。
聲請程序費用新臺幣壹仟元由被繼承人謝秋雄之遺產負擔。
    理  由
一、按法院選任之遺產管理人，得向法院聲請酌定遺產管理人報
    酬；法院為前開報酬裁定時，得調查遺產管理人所為遺產管
    理事務之繁簡及被繼承人之財產收益狀況，亦為家事事件法
    第181條第5項第3款、第182條所明定。次按遺產管理人之職
    務如左：㈠編製遺產清冊。㈡為保存遺產必要之處置。㈢聲請
    法院依公示催告程序，限定1 年以上之期間，公告被繼承人
    之債權人及受遺贈人，命其於該期間內報明債權，及為願受
    遺贈與否之聲明，被繼承人之債權人及受遺贈人為管理人所
    已知者，應分別通知之。㈣清償債權或交付遺贈物。㈤有繼承
    人承認繼承或遺產歸屬國庫時，為遺產之移交。前項第1 款
    所定之遺產清冊，管理人應於就職後3個月內編製之；第4款
    所定債權之清償，應先於遺贈物之交付，為清償債權或交付
    遺贈物之必要，管理人經親屬會議之同意得變賣遺產。復按
    依法應經親屬會議處理之事項，而有下列情形之一者，得由
    有召集權人或利害關係人聲請法院處理之：一、無第1131條
    規定之親屬或親屬不足法定人數。二、親屬會議不能或難以
    召開。三、親屬會議經召開而不為或不能決議，民法第1179
    條、第1132條分別定有明文。
二、本件聲請意旨略以：聲請人前經本院108年度司繼字第1258
    號民事裁定選任為被繼承人謝秋雄之遺產管理人，今被繼承
    人之遺產已進入分配清償各債權人及移交國庫階段，為此聲
    請本院核定遺產管理人報酬及代墊費用等語。
三、經查：
㈠、聲請人前經本院108年度司繼字第1258號民事裁定選任為被繼
    承人謝秋雄之遺產管理人，業據其提出本院上開裁定暨確定
    證明書影本為證，堪認屬實。
㈡、聲請人出售被繼承人所遺彰化縣○○鎮○○段000地號土地（下稱
    系爭土地）並為移轉登記，此有聲請人所提證據（下稱證）
    41、42、45可參，而未提出經親屬會議同意或法院許可變賣
    之證明文件，且本院依職權查無任何聲請人聲請准許變賣遺
    產之事件，亦有本院索引卡查詢在卷可稽。聲請人固提出相
    關資料釋明前開變賣行為，係依據民法第第1179條第1項第2
    款規定所為保存遺產必要之處置，無須經親屬會議同意或法
    院之許可；然查，聲請人於民國109年1月2日發函通知系爭
    土地共有人，內容略以：三、次經本律師前往現場勘查，該
    土地（即系爭土地）雜草叢生及有遭他人地上物占用之情形
    ，且被繼承人謝秋雄尚有遺債須清償，鑑於前開遺產係持分
    權利，本律師難以管理，為保存遺產價值必要，因此擬將處
    分該遺產等語，此有信雅聯合法律事務所109年1月2日信律
    字第1090010021號函影本可佐（證29），足見聲請人於變賣
    系爭土地時，有為被繼承人清償債務之考量，又參酌聲請人
    所提遺產清冊（證67)及各債權人之債權資料（證11、30、3
    2至34、48至51、55至60），被繼承人之遺產僅系爭土地價
    值較高，且遺產清冊所載遺產總值顯不足清償債權人陳報之
    債權額，形式上足認聲請人變賣系爭土地係為清償債權之必
    要，自須經親屬會議之同意或聲請法院裁定准許後始得變賣
    ，而聲請人未經親屬會議同意或聲請本院准許即自行出售系
    爭土地並為移轉登記，顯未完成遺產管理人之職務甚明。另
    依民法第548條規定，受任人應受報酬者，除契約另有訂定
    外，非於委任關係終止及為明確報告顛末後，不得請求給付
    。而遺產管理人管理被繼承人之遺產，屬委任契約之法律關
    係，聲請人受委任之遺產管理人職務尚未處理完畢前，依委
    任報酬後付之原則，尚不得請求報酬，則聲請人聲請酌定遺
    產管理人報酬，於法未合，應予駁回。
㈢、復依民法第545條規定，委任人因受任人之請求，應預付處理
    委任事務之必要費用，同法第1150條亦規定關於遺產管理、
    分割及執行遺囑之費用，由遺產中支付之。故遺產管理人因
    管理遺產事務尚未處理完畢，雖不得向法院聲請核定遺產管
    理人報酬，然應得聲請核定其已預付管理遺產所需之必要費
    用、代墊費用，例如保管費用、繳納稅捐、罰金罰鍰、訴訟
    費用等。審酌聲請人提出之遺產管理人代墊費用明細表及單
    據，其中關於證29、40、42、46、65所示相關費用，皆為聲
    請人出售系爭土地所衍生費用，均非屬為管理遺產所支出，
    自不得列為管理遺產之必要費用；證23所示關於聲請公示催
    告程序費用新臺幣（下同）1,000元部分，因本院109年度司
    家催字第4號民事裁定已載明程序費用由被繼承人謝秋雄之
    遺產負擔並已確定其數額，此部分即毋庸重複納入計算。又
    證10掛號函執據所載金額為60元，應以60元列計；其餘證3
    、4、5、8、14、18、19、23（郵資28元部分）、25、28、3
    7、38、47、52、53、59、63所載費用，為聲請人於管理被
    繼承人謝秋雄遺產期間所支出之必要及代墊費用，合計1,60
    3元，應予准許。
四、依家事事件法第181條第11項，裁定如主文。
五、如不服本裁定，須於裁定送達後10日內，以書狀向本院提出
    抗告狀，並繳納抗告費新臺幣1,000元。
中　　華　　民　　國　　111 　 年　　9　　月  　12  　日
                  家事法庭     司法事務官 楊順堯